臺灣高等法院高雄分院刑事判決　　　　100年度上易字第182號
上　訴　人
即　被　告　劉圳憲
選任辯護人　朱淑娟律師
　　　　　　陳正男律師
　　　　　　侯勝昌律師
上列上訴人因家庭暴力之傷害案件，不服臺灣高雄地方法院99年
度易字第2373號中華民國99年12月30日第一審判決（起訴案號：
臺灣高雄地方法院檢察署99年度偵字第27041 號），提起上訴，
本院判決如下：
    主  文
原判決撤銷。
劉圳憲犯傷害罪，處拘役伍拾日，如易科罰金，以新臺幣壹仟元
折算壹日。
    事  實
一、劉圳憲曾於民國92年間因強盜罪，經臺灣高雄地方法院判決
    有期徒刑7 年2 月確定，於97年5 月2 日假釋出監（保護管
    束期間至99年7 月6 日），其與竇麗雲曾係同居關係之男女
    朋友，2 人具有家庭暴力防治法第3 條第2 款所定之家庭成
    員關係。詎劉圳憲於前揭保護管束期滿前之99年5 月15日（
    起訴書誤載為「13日」）3 時30分許，在高雄市前金區○○
    ○路13號10樓「卡門卡拉OK店」內擔任服務生，因竇麗雲在
    店內慶生後結帳時，當眾提及未退新臺幣（下同）300 元服
    務費，劉圳憲當場感覺丟臉，憤而基於傷害之故意，徒手掐
    捏竇麗雲頸部，並以手抓竇麗雲頭部推撞牆壁，致竇麗雲受
    有頭皮1 ×0.2 ×0.2 公分撕裂傷、前頸部2 ×0.5 公分瘀
    傷及後頸部2 ×1 公分擦傷之傷害。竇麗雲隨即於同日（15
    日）3 時53分許，前往高雄市立大同醫院驗傷，並於99年6
    月30日持據前揭驗傷診斷書報警提出告訴。
二、案經竇麗雲訴由高雄市政府警察局新興分局移請臺灣高雄地
    方法院檢察署檢察官偵查起訴。
    理  由
一、本件上訴人即被告劉圳憲所犯係死刑、無期徒刑、最輕本刑
    為3 年以上有期徒刑以外之罪，已經被告就被訴事實為有罪
    之陳述（見本院卷第47頁），經本院聽取當事人之意見後，
    依刑事訴訟法第273 條之1 第1 項之規定，裁定進行簡式審
    判程序。本件卷內之人證、物證、書證等證據，依同法第27
    3 條之2 規定，不受同法第159 條第1 項關於傳聞法則規定
    之限制，依法均有證據能力。
二、上開犯罪事實，業據被告劉圳憲於本院審理時坦承認罪（見
    本院卷第47、49頁），並據告訴人即證人竇麗雲於警、偵及
    原審指證明確，復有高雄市立大同醫院家庭暴力事件驗傷診
    斷書（見警卷第7 頁）在卷可稽。雖被告前曾辯稱：當天伊
    與告訴人喝完酒，因為300 元的金錢糾紛而吵架，不歡而散
    ，之後伊回家看到告訴人受傷，問告訴人發生什麼事也不說
    ，之後也有陪告訴人去看精神科門診，伊並沒有打告訴人等
    語。然告訴人竇麗雲提出之驗傷診斷書，確有載明「頭皮1
    ×0.2 ×0.2 公分撕裂傷、前頸部2 ×0.5 公分瘀傷及後頸
    部2 ×1 公分擦傷」等處傷勢，且據其指證係遭被告傷害所
    致，又倘如被告所辯係告訴人自行跌倒，告訴人卻何以受有
    前、後頸部之傷，足徵告訴人上開傷勢，應係被告傷害造成
    無訛。綜上所述，本件事證明確，被告上開傷害犯行，堪以
    認定。此外，本件被告所為前揭傷害行為之日期，依告訴人
    於本院所陳「我被打後馬上驗傷；在警局所述時間係其拿診
    斷書給警察繕打筆錄」等語（見本院卷第50頁），又觀諸卷
    附高雄市立大同醫院家庭暴力事件驗傷診斷書所載「驗傷時
    間」及受害人主訴事件發生時間之日期，均為「99年5 月15
    日」（見警卷第7 頁），再參以告訴人係於遭傷害後約1 個
    半月之99年6 月30日，持據診斷書報警處理（見警卷第4-5
    頁），衡情告訴人對於確切之被害日期難期記憶清楚，足徵
    本件告訴人之被害日期，應依其於警詢時所提出之上開驗傷
    診斷書記載日期為準，堪認本件警、偵、原審所記載之99年
    5 月「13日」，均屬「15日」之誤繕，附此敘明。
三、按家庭暴力者，謂家庭成員間實施身體或精神上不法侵害之
    行為；家庭暴力罪者，謂家庭成員間故意實施家庭暴力行為
    而成立其他法律所規定之犯罪，家庭暴力防治法第2 條第1
    款、第2 款分別定有明文。被告劉圳憲與告訴人曾係有同居
    關係之男女朋友，具有家庭暴力防治法第3 條第2 款所定之
    家庭成員關係，而被告傷害告訴人之行為，已屬家庭成員間
    實施身體上不法侵害之行為，即為家庭暴力防治法第2 條第
    1 款之家庭暴力，且構成刑法上之傷害罪，惟因家庭暴力防
    治法之上開規定並無罰則之規定，自應僅依刑法傷害罪之規
    定予以論罪科刑，故核被告所為上情，係犯刑法第277 條第
    1 項之傷害罪。
四、原審據以論處被告劉圳憲罪刑，固非無見；惟查：
(一)、被告犯本件傷害罪日期，應依卷附高雄市立大同醫院家庭暴
    力事件驗傷診斷書所載驗傷日期「99年5 月15日」為準（如
    上所述），原判決關於犯罪事實欄所載「99年5 月13日」，
    自有未洽。
(二)、被告犯後於100 年3 月10日業與告訴人達成調解，願給付告
    訴人4 萬元，並於100 年3 月16日匯款給付完畢，有卷附臺
    灣高雄地方法院鳳山簡易庭100 年度司鳳小調字第45號調解
    程序筆錄影本、郵政跨行匯款申請書影本可佐（見本院卷第
    56-57 頁），原審未及審酌上情，致量刑認定基礎（如未填
    補告訴人所受損害）已有變更，原判決所量刑度已有未妥。
五、被告劉圳憲上訴原執前辯否認犯罪，指摘原判決不當，雖無
    理由（如上所述），惟原判決既有上述可議，自應由本院將
    原判決撤銷改判。審酌被告於假釋保護管束期間內不知警惕
    自我舉止，僅因一時面子掛不住即情緒失控毆打告訴人，未
    念及2 人當時具有之親密關係，造成告訴人受有頭皮1 ×0.
    2 ×0.2 公分撕裂傷、前頸部2 ×0.5 公分瘀傷及後頸部2
    ×1 公分擦傷之傷害程度，告訴人因而陷入憂鬱疾患之困擾
    （見原審法院審易卷第18頁之診斷證明書），雖告訴人於本
    院審理中陳明有與被告調解成立及收受匯款，但仍表示其係
    順從其母意思而和解，希望被告去關，負更重刑責等語（見
    本院卷第50頁），而本院審酌上開關於被告犯罪動機、目的
    、犯罪手段、情節，及被告雖曾執詞抗辯，但於本院審理時
    尚知坦承犯行之犯後態度等一切情狀，認以量處被告如主文
    所示之刑為當，並諭知如主文所示之易科罰金折算標準。
據上論結，應依刑事訴訟法第369 條第1 項前段、第364 條、第
299 條第1 項前段，刑法第277 條第1 項、第41條第1 項前段，
刑法施行法第1 條之1 ，判決如主文。
本案經檢察官孫小玲到庭執行職務。
中    華    民    國   100    年    4     月    12    日
              刑事第三庭    審判長法  官  莊崑山
                                  法  官  唐照明
                                  法  官  張意聰
以上正本證明與原本無異。
本件判決不得上訴。
中    華    民    國   100    年    4     月    13    日
                                  書記官  王秋淑
附錄本判決論罪科刑法條：
刑法第277 條第1 項
傷害人之身體或健康者，處3 年以下有期徒刑、拘役或1 千元以
下罰金。